【裁判字號】    97,重抗,56
【裁判日期】    971128
【裁判案由】    聲請管收
【裁判全文】
臺灣高等法院臺南分院民事裁定  97年度重抗字第56號
抗  告  人  林敬鈞原名林慶聰.
                      （現在台南看守所管收中）
上抗告人因義務人葳豐實業股份有限公司滯納八十九年度貨物稅
等行政執行事件，經相對人法務部行政執行署台南行政執行處聲
請管收，抗告人對於中華民國九十七年十月九日臺灣臺南地方法
院所為裁定（九十七年度管字第七號），提起抗告，本院裁定如
下：
    主     文
抗告駁回
抗告程序費用新台幣壹仟元由抗告人負擔。
    理     由
一、抗告意旨略以：
  (1)葳豐實業股份有限公司（下稱葳豐公司）自九十年間起即已
    營運不善，因第三人百慶科技有限公司（下稱百慶公司）曾
    為葳豐公司代墊水、電費及勞工薪資，葳豐公司乃將廠房設
    備出借予百慶公司使用，以抵付上開代墊之款項。又葳豐公
    司前曾為廠房內之殺菌機設備向歐力士股份有限公司（下稱
    歐力士公司）貸款，而與歐力士公司簽立附條件買賣契約；
    嗣葳豐公司自九十三年間起無力清償積欠款項，歐力士公司
    原欲就上開殺菌機設備行使取回權，惟因當時廠房設備由百
    慶公司使用中，百慶公司、葳豐公司、歐力士公司三方乃協
    商由百慶公司清償葳豐公司積欠款項後，由百慶公司取得殺
    菌機之所有權。百慶公司已於九十五年二月十五日清償葳豐
    公司積欠歐力士公司款項，為求保障其公司之權益，乃要求
    葳豐公司出具讓渡書以資證明。
  (2)伊於接獲相對人通知後，隨即到場接受訊問說明上情。因伊
    罹患精神疾病，一時無法說明清楚百慶公司與葳豐公司間之
    上開諸多代墊及清償款項事宜，詎執行官於訊問後即將伊留
    置，並聲請原法院予以管收，致伊並無機會提出相關資料；
    原法院遽以伊並未提出任何證據以資證明百慶公司代償之事
    實，即為管收裁定，即有未洽。
  (3)又上開殺菌機設早已設定動產抵押與歐力士公司，且該公司
    早於九十三年間即要求執行上開財產，只因百慶公司代償後
    ，才由百慶公司取得上開設備。是以此等財產權利之異動，
    並非逃避執行行為；況此財產異動係發生於九十三年間，原
    裁定竟以四年前發生之事由，認定伊有管收必要，亦有未當
    。
  (4)此外，葳豐公司名下所有不動產業經台南地院民事執行處拍
    賣，並分配價金完畢，葳豐公司已無任何財產可供清償。伊
    亦患有精神疾病，現在並因此病情嚴重，出現行為異常失序
    狀況，在此狀況下繼續管收伊並無實益，反致伊無法順利就
    醫，恐將造成無法回復之傷害；為此提起本件抗告，求為廢
    棄原裁定。
二、按行政執行之義務人就應供強制執行之財產有隱匿或處分之
    情事，而有管收必要者，行政執行官於訊問義務人後，得聲
    請法院裁定管收之，此觀行政執行法第十七條第五項第三款
    、同條第六項規定至明。上開關於義務人管收規定，依同法
    第二十四條第四款規定，於公司或其他法人之負責人亦適用
    之。
三、查：
（一）抗告人為義務人葳豐公司之公司負責人。葳豐公司因滯欠
      八十九年度貨物稅等各項稅款，合計達新台幣（下同）一
      億二千五百三十五萬七千七百二十七元；經移送機關命義
      務人限期繳納惟逾期仍拒不繳納，而移送予相對人以九十
      年度營所稅執專字第四四四號等各執行案號受理在案，其
      執行尚未終結者，業據原法院核閱相對人提出之相關行政
      執行卷宗後，審認上情無誤。
（二）其次，義務人葳豐公司先後於九十五年二月十五日及九十
      三年三月十八日將殺菌機、收縮膜機等機器設備（下稱系
      爭機器設備），以三百五十九萬六千元讓售予第三人百慶
      公司者，為原法院調取台南地院九十六年度執字第四六０
      六二號執行卷宗，檢視內附由葳豐公司開立之統一發票及
      讓渡書後，審認無誤之事實，且為抗告人於原審法院九十
      七年十月九日訊問時所自陳（參見原審卷第十一頁）。系
      爭機器設備原係義務人葳豐公司所有，義務人因積欠八十
      九年度貨物稅等，合計高達一億二千五百三十五萬七千七
      百二十七元之各項稅款，經移送機關移送予相對人以九十
      年度營所稅執專字第四四四號等各執行案號受理在案，其
      執行事件尚未終結者，既如上述；堪認系爭機器設備屬於
      義務人所有應供強制執行之財產者至明。系爭機器設備於
      行政執行程序進行中，竟遭抗告人作價讓售予第三人，相
      對人主張抗告人有將應供強制執行之財產予以處分情事者
      ，應堪採信。
（三）抗告人雖抗辯：系爭機器設備早已設定動產抵押予歐力士
      公司，且該公司早於九十三年間即要求執行上開財產，只
      因百慶公司代償後，才由百慶公司取得上開設備。此等財
      產權利之異動，並非逃避執行行為云云；惟執行債務人所
      有財產為其全體債權人之總擔保，除有擔保物權之優先受
      償效力外，應由全體債權人平均受償。是不論抗告人所言
      是否屬實，其私自將系爭機器設備作價讓售予第三人百慶
      公司，而使百慶公司取得系爭機器設備之所有權，難認非
      屬處分行為。且因其上開處分行為，足致應供執行之財產
      減少，損及全體債權人之平均受償權益；抗告人抗辯：並
      非逃避執行行為云云，委不足採。
（四）抗告人再抗辯：伊患有精神疾病，現在並因管收致病情嚴
      重，出現行為異常失序狀況，在此狀況下繼續管收抗告人
      ，已無實益，反致伊無法順利就醫，恐將造成無法回復之
      傷害，並提出九十七年十月十三日之診斷證明書為證云云
      ；惟抗告人所為上開抗辯事項，係在管收後發生之情形，
      苟抗告人確有行政執行法第二十一條規定之各項情形發生
      ，原應由行政執行處視情形，以書面通知管收所停止管收
      ，抗告人據此抗辯原法院所為管收裁定為不當云云，亦難
      認為有理由。
（五）綜上，抗告人係本件義務人葳豐公司之負責人，於義務人
      因滯納各項稅款經移送執行期間，對於應供強制執行之財
      產有上開處分情事。抗告人雖抗辯：義務人葳豐公司所有
      財產業經執行法院執行拍賣，且分配價金完畢，並無其他
      財產云云；惟義務人積欠各項稅款金額高達一億元以上，
      竟不願清償分文稅款，抗告人甚而於行政執行程序進行中
      ，將應供執行之系爭機器設備任作處分，損及執行債權人
      之權益。參以系爭機器設備屬於動產性質，若予隱匿或處
      分者，外人不易發現；是以義務人葳豐公司之財產是否確
      已無其他財產可供執行？亦非完全無探求餘地。相對人為
      促義務人履行清償稅款義務，並維護國家稅收之公平，於
      訊問後認為抗告人有管收必要者，尚非無據。原法院依相
      對人之聲請，裁定准自九十七年十月九日起將抗告人管收
      者，經核於法並無不合。抗告意旨指摘原裁定不當，求予
      廢棄，非有理由。
四、據上論結，本件抗告為無理由，依行政執行法第十七條第九
    項、民事訴訟法第四百九十五條之一第一項、第四百四十九
    條第一項、第九十五條、第七十八條，裁定如主文。
中    華    民    國    97    年    11    月    28    日
                  民事第三庭    審判長法  官  陳  光  秀
                                      法  官  莊  俊  華
                                      法  官  李  文  賢
上為正本係照原本作成。
如不服本裁定，僅得於收受本裁定正本送達後10日內以適用法規
顯有錯誤為理由，向本院提出再抗告狀（須附繕本）依法應繳納
抗告費新台幣1千元，並委任律師為訴訟代理人，經本院許可後
始可再抗告於最高法院。
中    華    民    國    97    年    12    月    1     日
                                      書記官  劉  清  洪
【附記】
民事訴訟法第495條之1第2項準用同法第466條之1第1、2項規定
：
(1)對於第二審判決上訴，上訴人應委任律師為訴訟代理人。但上
  訴人或其法定代理人具有律師資格者，不在此限。
(2)上訴人之配偶、三親等內之血親、二親等內之姻親，或上訴人
  為法人、中央或地方機關時，其所屬專任人員具有律師資格並
  經法院認為適當者，亦得為第三審訴訟代理人。
民事訴訟法第466條之2：
  上訴人無資力委任訴訟代理人者，得依訴訟救助之規定，聲請
  第三審法院為之選任律師為其訴訟代理人。


司法院資訊處製作；財團法人民間司法改革基金會備份。
